臺灣高等法院民事裁定
110年度抗字第1158號
抗  告  人  吳庚碩  
兼  上一人      
法定代理人  廖安淇  
法定代理人  吳文亭  
上列抗告人因與相對人李宜純間聲明異議事件，對於中華民國11
0年8月19日臺灣臺北地方法院110年度執事聲字第140號所為裁定
提起抗告，本院裁定如下：
    主  文
抗告駁回。
抗告費用由抗告人負擔。
    理  由
按假扣押之執行，以假扣押之標的脫離假扣押之處置，例如將
  假扣押標的交付執行或撤銷假扣押，其程序即為終結。若已就
  假扣押執行事件交付為終局執行，即不得再就已終結之假扣押
  執行程序聲明異議或請求撤銷執行程序。次按當事人或利害關
  係人依強制執行法第12條規定，得聲請或聲明異議之事由，包
  括對於強制執行之命令、實施強制執行之方法、強制執行時應
  遵守之程序及其他侵害利益之情事。若執行法院僅係發函表示
  將擬代債務人終止保險契約，並將解約金支付轉給債權人，而
  徵詢債務人有無因終止契約致難以維持生活情事之意見，非強
  制執行之命令、實施強制執行之方法、強制執行時應遵守之程
  序，尚無侵害債務人利益之情事，債務人無從對該函文聲明異
  議（最高法院109年度台抗字第812號裁定意旨參照）。　
本件相對人執臺灣南投地方法院108年度重家財訴字第1號確定
  判決為執行名義，聲請臺灣新竹地方法院民事執行處就債務人
  廖政賜（下稱廖政賜）之財產強制執行。併案債權人合作金庫
  商業銀行股份有限公司執臺灣南投地方法院109年度司促字第2
  958號支付命令為執行名義聲請就廖政賜、廖安仁及抗告人廖
  安淇之財產強制執行，經原法院執行處（下稱執行法院）以10
  9年度司執助字第7419號事件強制執行（下稱系爭執行事件）
  在案，並調取原法院107年度司執全助字第468號相對人假扣押
  廖政賜與合庫人壽公司（下稱合庫人壽）、巴黎人壽公司（下
  稱巴黎人壽）間之保單價值準備金債權卷宗執行。執行法院於
  109年10月20日、110年2月9日分別通知廖政賜、抗告人廖安淇
  ，擬代為終止與合庫人壽、巴黎人壽間之保險契約（下稱系爭
  保單），並將解約金支付轉給債權人，廖政賜、抗告人如因終
  止契約，有致難以維持生活情事，應於文到10日內以書面聲明
  異議（下合稱系爭函文），抗告人乃具狀聲明異議。經執行法
  院駁回抗告人之異議（下稱原處分），抗告人不服，提出異議
  ，原裁定以：保單解約金得為強制執行之標的，且抗告人未釋
  明系爭保單解約金為抗告人及其共同生活親屬維持基本生活所
  需為由，駁回抗告人之異議，抗告人對之提起抗告。抗告意旨
  略以：系爭保單屬人身保險契約，且身故保險金受益人均為利
  害關係人即抗告人，故依保險法第123條第2項規定，不得請求
  扣押，且具有一身專屬性，執行法院自無逕代債務人終止系爭
  保單。又保單價值準金屬於保險業之資金，故自外觀形式審查
  ，應非屬執行債務責任財產，亦不得扣押。執行法院擬終止系
  爭保單，並命合庫人壽及巴黎人壽支付轉給相對人，於法無據
  ，且將造成廖政賜所經營之歐莉葉荷城堡有限公司(下稱城堡
  公司)無法繼續經營，使廖政賜及城堡公司之董事及股東及家
  屬，難以維持生活。原裁定顯有違誤，爰依法提起本件抗告，
  請求廢棄原裁定及原處分等語。
經查，執行法院於109年10月20日、110年2月8日以系爭函文通
  知抗告人前於假扣押事件已以系爭扣押命令扣押系爭保單如附
  表所示已得請領之保險給付、解約金及現存保單價值準備金，
  擬代為終止系爭保險契約，並將解約金支付轉給債權人，抗告
  人如因終止契約，有致難以維持生活情事，應於文到10日內以
  書面聲明異議，抗告人於110年7月12日就系爭函文聲明異議，
  有系爭函文、民事聲明異議狀可憑（見系爭執行事件卷宗第33
  、255、429至445頁）。又相對人於民事聲請強制執行狀內明
  載本件係就假扣押事件所扣得廖政賜之保單價值準備金聲請強
  制執行之意旨（見系爭執行事件卷宗第7頁），系爭函文說明
  欄二亦依序記載：「旨揭保險單價值準備金前經本院107年5月
  14日北院忠107司執全助樂字第468號函扣押。」、「旨揭保險
  單價值準備金前經本院107年5月14日北院忠107司執全助樂字
  第468號執行命令扣押。（本件係調107司執全助樂字第468號
  案卷執行）」等語（見系爭執行事件卷宗第33、255頁），足
  見系爭執行事件係就前經原法院於假扣押事件所為之扣押命令
  為換價之終局執行，則抗告人不得就已終結之假扣押執行程序
  ，再依強制執行法第12條規定聲明異議。至執行法院僅以系爭
  函文就擬代為終止系爭保單並將解約金支付轉給債權人，是否
  因此致難以維持生活等節徵詢抗告人之意見，並非以該函文逕
  行代為終止系爭保險契約，尚非屬侵害抗告人利益之強制執行
  之命令、實施強制執行之方法、強制執行時應遵守之程序，依
  上說明，抗告人亦無從就此部分聲明異議。原法院以原裁定駁
  回抗告人之異議，理由雖有不同，惟結論並無二致，仍應予維
  持。抗告意旨指摘原裁定不當，聲明廢棄，為無理由，應予駁
  回。
據上論結，本件抗告為無理由，爰裁定如主文。　
中　　華　　民　　國　　110 　年　　12　　月　　27　　日
                  民事第五庭    
                      審判長法  官  賴劍毅
                            法  官  洪純莉
                            法  官  陳君鳳
正本係照原本作成。
本裁定除以適用法規顯有錯誤為理由外，不得再抗告。如提起再
抗告，應於收受送達後10日內委任律師為代理人向本院提出再抗
告狀。並繳納再抗告費新臺幣１千元。
中　　華　　民　　國　　110 　年　　12　　月　　28　　日

  　　　　　　　　　　　　　書記官  郭姝妤
附表
編號 保單號碼 保單名稱 保單價值 (未特別標明幣別者均為新臺幣) 1 ULD0000000號 巴黎人壽穩賺100外幣變額萬能壽險(甲型) 南非幣149萬6,118.14元 2 ULD0000000號 巴黎人壽穩賺100外幣變額萬能壽險(甲型) 南非幣52萬3,164.31元 3 TUF0000000號 合作人壽超利富變額壽險 208萬642元 4 TUF0000000號 合作人壽富貴人生變額壽險(一) 658萬1,406元 5 TCL0000000號 合作人壽超幸福貸遞減定期壽險 32萬5,252元